【裁判字號】    95,訴,262
【裁判日期】    950420
【裁判案由】    違反著作權法
【裁判全文】
臺灣臺中地方法院刑事判決  95年度訴字第262號
公  訴  人  臺灣臺中地方法院檢察署檢察官
被      告  甲○○
上列被告因違反著作權法案件，經檢察官聲請以簡易判決處刑（
九十四年度偵字第一六二七二號），本院沙鹿簡易庭認不宜以簡
易判決處刑（九十五年度沙簡字第二三號）移送前來，改依通常
程序審理，判決如下：
    主    文
甲○○明知係侵害著作財產權之重製光碟，意圖散布而公開陳列
，累犯，處有期徒刑肆月，如易科罰金，以佰元折算壹日。扣
案之視聽著作重製物光碟片貳件（每件中含貳片光碟）沒收。
    事    實
一、甲○○於民國九十二年四月間，曾因妨害風化案件，經本院
    判處有期徒刑四月，如易科罰金，以三百元折算一日確定，
    又於九十三年三月間，因違反著作權法案件，經本院判處有
    期徒刑三月，如易科罰金，以三百元折算一日確定，經合併
    定應執行刑為有期徒刑六月，如易科罰金，以三百元折算一
    日，甫於九十三年六月十六日易科罰金執行完畢。詎猶不知
    警惕，明知「多拉Ａ夢大雄與翼之勇者」、「異形鬼屋」等
    影音光碟，分別係亞洲國際事業股份有限公司（下簡稱亞洲
    公司）、競達影視企業有限公司（下簡稱競達公司）等擁有
    著作財產權之視聽製作，未經上揭著作財產權人之授權或同
    意，不得以移轉所有權之方法散布著作原件或其重製物，竟
    仍基於意圖散布而公開陳列之犯意，於九十四年九月二十七
    日下午八時許，在臺中縣梧棲鎮○○路旁的夜市前，以每片
    一百九十九元之價格，陳列在其販售音樂、視聽光碟之攤位
    ，俟機販賣移轉盜版之影音光碟片「多拉Ａ夢大雄與翼之勇
    者」、「異形鬼屋」等影音光碟所有權予不特定之人觀賞，
    而侵害亞洲公司、競達公司之視聽著作財產權。嗣於同日下
    午九時許，為警在上址查獲，並扣得上揭「多拉Ａ夢大雄與
    翼之勇者」、「異形鬼屋」影音光碟各一件（每件中含二片
    光碟）。
二、案經亞洲公司、競達公司訴由臺中縣警察局清水分局報告臺
    灣臺中地方法院檢察署檢察官偵查後聲請以簡易判決處刑。
    理    由
一、訊據被告甲○○矢口否認有何違反著作法之犯行，辯稱略以
    ：上揭影音光碟係客戶於九十四年九月二十七日下午八時許
    送給伊的，查獲時該片係放在電視上，好像是特別針對伊來
    的，架上的都是正版的，其他都是越南的片子，只有那兩片
    是客戶剛送伊的，還沒有拆封，客戶說是小孩看的，大人看
    不合適，所以送給伊，結果不到二十分鐘，告訴人就來查扣
    云云。惟查：證人即本案被害人亞洲公司告訴代理人乙○○
    於本院審理時結證稱：「（亞洲公司享有之多啦Ａ夢光碟片
    當時擺放何處？）放在攤位直立式貨架上，我們直接從貨價
    上取得」、「（你在九點十分先行蒐證時，有無問被告說架
    上的多啦Ａ夢賣多少錢？）我有問，他說一九九元」、「（
    當時陳列架上有無標價？）都有標價，是黃色標籤上面寫一
    九九，如照片所示」、「（扣案後，所查扣之多啦Ａ夢一套
    光碟，是正版還是盜版？）是盜版的，警方在現場時，我有
    打開給警方看」、「（正版的多啦Ａ夢大雄與翼之勇者光碟
    裸片上有無印刷？）有，但是查扣的光碟片沒有圖案，所以
    我們認定是燒錄片」、「（查獲時，這一片外包裝是否完整
    ？）是完整的，外面有塑膠封套包裝完整，警察到場時，我
    當場拆封給警方看」等語，依證人乙○○所證言，本案所查
    獲之「多拉Ａ夢大雄與翼之勇者」係擺在貨架上，並非擺在
    被告所稱之電視機上，顯然有公然陳列之事實，且被告亦於
    本院審理時自承該二片光碟片均未拆封，僅辯稱係客戶所給
    云云，然果如被告所言，係客戶送給伊的，豈有包裝完整之
    理，況且被告係於夜市販賣光碟為業，所有之光碟片眾多，
    客戶送被告光碟亦與常情不符。而被告於上揭時地為警查獲
    如上述之影音光碟二片均係盜版等情，亦已據告訴代理人乙
    ○○、丙○○於警詢中證述綦詳，復有營利事業登記證、授
    權書、行政院新聞局審查合格證明書及正版、盜版光碟海報
    比對照片在卷可稽，可認被告確有公然陳列上揭盜版影音光
    碟之事實無誤。再證人即承辦此案之員警丁○○於偵訊中結
    證稱：「本案是告訴人公司向我們報案後，我們會同到上址
    夜市查緝，現場是公司的人員在攤架上找出上揭盜版的影音
    光碟，有一片放在架子上，另一片放在電視機上，且查獲時
    被告也有說賣的光碟有399元、499元的等語」，益徵被告確
    有意圖散布而公然陳列盜版影音光碟之事實。是被告上揭所
    辯，為事後卸責之詞，不足採信。本案事證明確，被告犯行
    ，應堪認定。
二、核被告甲○○所為，係違反著作權法第九十一條之一第二項
    、第三項之明知係侵害著作財產權之光碟重製物，意圖散布
    而公開陳列罪。公訴意旨認被告所為，係犯同條第二項前段
    、第三項之明知係侵害著作財產權之光碟重製物而散布罪嫌
    云云，並舉告訴代理人乙○○於偵查中證稱於當日下午以每
    片一百九十九元代價向被告買受上揭光碟二套為其論據。然
    證人乙○○於本院審理時結證稱：「（你有無向被告買多啦
    Ａ夢？）沒有」、「（在取締前，有無先行到被告攤位上蒐
    證？）查獲當天晚上九點十分，我有先去向被告購買一塊別
    家公司的盜版院線片，我在貨架上有發現有一套我們公司享
    有版權的多啦Ａ夢大雄與翼之勇者光碟片，確定後，我打電
    話給一一○報案，警方叫我在原地等，說要派清水分局梧棲
    分駐所員警到場，後來我與警方當場查獲被告」、「（你在
    九點十分先行蒐證時，有無問被告說架上的多啦Ａ夢賣多少
    錢？）我有問，他說一百九十九元」等語，依證人乙○○之
    證言，雖可認被告確實意圖散布而公開陳列光碟重製物，惟
    證人乙○○並未向被告購買扣案之「多拉Ａ夢大雄與翼之勇
    者」、「異形鬼屋」影音光碟，證人所述「購買一塊別家公
    司的盜版院線片」，除證人乙○○之陳述外，未有任何光碟
    扣案，無證據可資證明被告確實已有完成交易之販賣盜版光
    碟行為，是以公訴人認被告所犯係為明知侵害著作財產權之
    光碟重製物而散布罪嫌，容有未洽，惟被告該部分犯行既已
    為起訴之犯罪事實所論及，僅是否達到以販賣方式散布既遂
    之程度有所不同，則本院本即得予以審理外，亦不生變更起
    訴法條之問題，先此敘明。又按，著作權法第八十七條第六
    款後段所規定：明知為侵害著作財產權之物而意圖散布而持
    有者，視為侵害著作權，並應依同法第九十三條第一項第三
    款之規定論處，然查該條規定，乃擬制之立法體例，屬於補
    充規定，倘行為人之行為同時構成同法第九十一條至第九十
    二條之罪者，因屬法條競合之法律關係，應論以該主要規定
    之罪即為已足，無再適用補充條款之餘地，附此敘明（最高
    法院九十二年度臺上字第六四二八號判決意旨參照）。又被
    告一意圖散布而公開陳列之行為，侵害亞洲公司、競達公司
    等著作權人之著作權，為想像競合犯，應從一重處斷。惟違
    反著作權法第九十一條之一第三項前段規定所應處之法定刑
    ，為「六月以上三年以下有期徒刑，得併科新臺幣二十萬元
    以上二百萬元以下罰金」，然本件被告遭查扣之盜版光碟僅
    為二件（每件含二片光碟），數量甚少，且依卷附現場相片
    所示，被告除遭扣案之盜版光碟外，均係陳列合法之影音光
    碟，則其行為之惡性，亦與一般公然大量陳列盜版光碟而加
    以販售之情形有別，是其犯罪之情狀，不無可憫恕之處，如
    對其科以最低度之六月有期徒刑，亦嫌過重，本院爰認應依
    刑法第五十九條之規定酌減情形，減輕其刑。又被告甲○○
    於九十二年四月間，曾因妨害風化案件，經本院判處有期徒
    刑四月，如易科罰金，以三百元折算一日確定，又於九十三
    年三月間，因違反著作權法案件，經本院判處有期徒刑三月
    ，如易科罰金，以三百元折算一日確定，經合併定應執行刑
    為有期徒刑六月，如易科罰金，以三百元折算一日，甫於九
    十三年六月十六日易科罰金執行完畢，有臺灣高等法院被告
    全國前案紀錄表在卷可佐，其於前案執行完畢五年內，再犯
    本件有期徒刑以上之罪，為累犯，應依刑法第四十七條加重
    其刑，並先加後減。爰審酌被告公然陳列販售盜版光碟牟利
    ，顯然欠缺保護智慧財產權之概念，危害我國國際形象，及
    其陳列數量、時間、犯罪所生之損害，然事後未能坦承犯行
    ，犯後態度不佳等一切情狀，量處如主文所示之刑，並諭知
    易科罰金之折算標準。扣案如附表所示之盜版影音光碟片二
    件（每件含光碟二片），均係被告供犯本案所用之物，爰依
    著作權法第九十八條之規定併予宣告沒收。
據上論斷，應依刑事訴訟法第四百五十二條、第二百九十九條第
一項前段，著作權法第九十一之一條第三項、第二項、第九十八
條，刑法第十一條、第五十五條、第五十九條、第四十一條第一
項前段，罰金罰鍰提高標準條例第二條，判決如主文。
本案經檢察官李斌到庭執行職務。
中    華    民    國    95    年    4     月    20    日
                刑事第七庭  審判長法  官  許金樹
                                  法  官  郭德進
                                  法  官  張清洲
以上正本證明與原本無異。
如不服本判決，應於送達後十日內向本院提出上訴狀（須附繕本
），上訴於臺灣高等法院臺中分院。
                                  書記官  沈筱玲
中    華    民    國    95    年    4     月    21    日
附錄論罪科刑法條
著作權法第91條之1
擅自以移轉所有權之方法散布著作原件或其重製物而侵害他人之
著作財產權者，處三年以下有期徒刑、拘役，或科或併科新臺幣
五十萬元以下罰金。
明知係侵害著作財產權之重製物而散布或意圖散布而公開陳列或
持有者，處三年以下有期徒刑，得併科新臺幣七萬元以上七十五
萬元以下罰金。
犯前項之罪，其重製物為光碟者，處六月以上三年以下有期徒刑
，得併科新臺幣二十萬元以上二百萬元以下罰金。但違反第八十
七條第四款規定輸入之光碟，不在此限。
犯前二項之罪，經供出其物品來源，因而破獲者，得減輕其刑。


司法院資訊處製作；財團法人民間司法改革基金會備份。
